【裁判字號】    92,簡上,23
【裁判日期】    920526
【裁判案由】    家暴傷害
【裁判全文】
臺灣嘉義地方法院刑事判決                          九十二年度簡上字第二三號
    上  訴  人  臺灣嘉義地方法院檢察署檢察官
    被      告  甲○○
右上訴人因被告家庭暴力罪之傷害案件，不服本院嘉義簡易庭九十一年度簡字第一二
一一號，中華民國九十一年十一月二十六日第一審判決（聲請簡易判決處刑案號：臺
灣嘉義地方法院檢察署九十一年度偵字第五四五九號）提起上訴，本院管轄之第二審
合議庭判決如左：
    主  文
原判決撤銷。
甲○○傷害人之身體，處拘役伍拾日，如易科罰金，以參佰元折算壹日。
    事  實
一、甲○○係乙○○之繼母，二者有家庭暴力防治法第三條第二款所定之家庭成員關
    係；甲○○因認乙○○不服從管教，歷來對乙○○即有體罰之行為，民國九十一
    年三月初某日，在嘉義縣竹崎鄉○○村○○路七號住處，甲○○又因管教問題體
    罰乙○○，並進而出於傷害之犯意，以棍子毆打乙○○之雙小腿，致乙○○受有
    雙小腿挫傷（瘀青）之傷害。
二、案經乙○○訴由臺灣嘉義地方法院檢察署檢察官偵查而聲請簡易判決處刑。
    理  由
一、訊據被告對於右揭犯罪事實坦承不諱，核與告訴人乙○○指訴之情節相符，復有
    財團法人嘉義基督教醫院（下稱嘉基）病歷資料影本一份在卷可資佐憑，事證明
    確，被告犯行，堪以認定。
二、查被告甲○○為告訴人乙○○之繼母，為家庭暴力防治法第三條之家庭成員關係
    ，此有戶籍謄本一件附卷可稽，是核被告甲○○之所為，係犯刑法第二百七十七
    條第一項之傷害罪。原審以被告傷害行為之事證明確而予以論罪科刑，固非無見
    ，惟按刑法上之傷害罪係結果犯，必行為人有傷害之行為，並進而造成被害人受
    傷之結果，始能認與傷害罪之構成要件該當；又傷害之結果，無論身體內部器官
    、肢體、肌肉或外部皮膚之傷害均屬之，然必有客觀上足以認定造成傷害結果之
    證據資料，始能認定確有傷害結果之發生。經查，告訴人乙○○固指訴被告有多
    次毆打體罰之行為，但告訴人僅於九十一年四月一日前往嘉基就診驗傷之事實，
    業據告訴人陳明在卷，並據本院調閱告訴人病歷資料核閱無訛，依上開病歷資料
    記載，告訴人受有小腿挫傷之傷害，告訴人主訴約一個月前被人（後母）用棍子
    打雙小腿淤青之事實，有病歷資料一件附卷足憑，除此之外，告訴人病歷資料即
    無其他傷害情形之記載，據此，除告訴人驗傷前約一個月遭人用棍子打傷，有客
    觀事證可佐外，尚查無積極事證足認告訴人關於遭人毆傷之指訴為有據；又被告
    亦自白九十一年三月初曾用棍子毆打告訴人雙小腿，被告此部分自白，與（病歷
    資料）客觀事證相符，自堪採為論罪之依據，此外即無被告另有造成告訴人受傷
    害之行為之客觀事證，自不能僅以告訴人之指訴及被告自白確有體罰行為即認被
    告之行為與傷害罪之構成要件該當；是原審（引用檢察官聲請簡易判決處刑書犯
    罪事實之記載）認被告於九十一年三月二十九日另有傷害告訴人之行為，即乏客
    觀明確之證據資料足以憑佐，亦即原審認被告有連續傷害行為，尚與客觀卷證不
    符。又原審既於事實認定被告有連續傷害行為，並於主文諭知被告連續傷害人之
    健康，但論罪法條則未引用刑法第五十六條，亦有未恰。上訴意旨（引據告訴人
    聲請上訴理由）認被告長期毆打凌虐告訴人，因認原審判處拘役五十日量刑過輕
    ，因乏具體事證可據，難認有理由，但原判決既有前述瑕疵，自應由本院撤銷原
    判決另為適法之判決。爰審酌被告尚無犯罪前案紀錄之品行（此有台灣高等法院
    被告全國前案紀錄表及台灣嘉義地方法院檢察署刑案資料查註紀錄表各一件附卷
    可按）、其智識程度、與被害人為繼母、女關係，未思以子女最佳利益合理引導
    教養，反代之以持續性體罰行為，致雙方關係持續不睦（此有嘉義縣政府社會工
    作員個案訪視處理報告一件在卷可參），終至本案傷害行為之發生、其犯罪行為
    致被害人受傷之程度、犯罪部分原因係因受被害人頂撞行為刺激及犯罪後之態度
    等諸般情狀，量處如主文所示之刑，並諭知易科罰金之折算標準。
據上論斷，應依刑事訴訟法第四百五十五條之一第三項、第三百六十九條第一項前段
、第三百六十四條、第二百九十九條第一項前段，刑法第二百七十七條第一項、第四
十一條第一項前段，罰金罰鍰提高準條例第一項前段、第二條，判決如主文。
本案經檢察官周欣潔到庭執行職務
中      華      民      國    九十二    年      五      月    二十六    日
                                      臺灣嘉義地方法院刑事第三庭
                                          審判長法  官  沈福財
                                                法  官  張育彰
        法  官  許兆慶
右正本證明與原本無異。
不得上訴。
中      華      民      國    九十二    年      五      月    二十六    日
                                                書記官  洪麗惠
附錄本案論罪科刑適用法條：
刑法第二百七十七條
傷害人之身體或健康者，處三年以下有期徒刑、拘役或一千元以下罰金。
犯前項之罪因而致人於死者，處無期徒刑或七年以上有期徒刑；致重傷者，處三年以
上十年以下有期徒刑。


司法院資訊處製作；財團法人民間司法改革基金會備份。
